臺灣桃園地方法院行政訴訟判決　
110年度交字第435號
原      告  林君琦  


被      告  桃園市政府交通事件裁決處
                      設桃園市○○區○○路00號7~8樓
代  表  人  張丞邦    住同上
訴訟代理人  黃一鳴律師
上列當事人間交通裁決事件，原告不服被告民國110年8月25日桃
交裁罰字第58－DG0000000號裁決，提起行政訴訟，本院判決如下
：
    主  文
原告之訴駁回。
訴訟費用新臺幣參佰元由原告負擔。
    事實及理由
壹、程序方面：
    本件係因原告不服被告所為道路交通管理處罰條例（下稱處
    罰條例）第8 條之裁決而提起撤銷訴訟，依行政訴訟法第23
    7 條之1 ，應適用交通裁決事件訴訟程序。本件因卷證資料
    已經明確，本院依行政訴訟法第237 條之7 規定，不經言詞
    辯論，直接裁判。
貳、實體方面：                                  
一、事實概要：
　　原告於民國110年6月23日7時25分許，駕駛車牌號碼000－000
    0號自用小客車（下稱系爭車輛），行經桃園市中壢區領航
    南一段與文德路口時，為桃園市政府警察局交通警察大隊（
    下稱舉發機關）警員認原告有「速限50公里，經儀器測得時
    速65公里，超速15公里，超過規定之最高時速20公里以內」
    之違規，遂逕行舉發並填製如桃警局交字第DG0000000號之
    舉發違反道路交通管理事件通知單（下稱系爭舉發通知單）
    ，記載應到案日期為110年8月23日前，並移送被告處理。嗣
    原告於110年7月15日到案陳述不服舉發，經被告函請舉發機
    關協助查明事實後，認原告確有「汽車駕駛人行車速度，超
    過規定之最高時速20公里以內」之違規，即於110年8月25日
    填製桃交裁罰字第58－DG0000000號之裁決書（下稱原處分）
    ，爰依處罰條例第40條及違反道路交通管理事件統一裁罰基
    準及處理細則（下稱裁罰基準及處理細則）等規定，裁處原
    告罰鍰新臺幣（下同）1,600元，並記違規點數1點等處分。
    原告不服，於是提起本件行政訴訟。
二、原告起訴主張及聲明：
（一）主張要旨：
　　⒈引用處罰條例第7條之2第1項第7款、第2項本文、第3項、
      行政程序法第5條、第8條、道路交通標誌標線號誌設置規
      則（下稱設置規則）第1條、第18條第1項等相關交通法規
      之條文（詳卷附起訴狀）。　
　　⒉依被告函覆照片所示，本件「警52」標誌顯為臨時設立變
      電箱旁，且未設立最高速限提醒駕駛人，僅於前方路口處
      （即桃園市中壢區領航南路一段與文發路）之地面上繪設
      有「50」之黃色字樣，雖未違反設置規則第18條第1項之
      規定，但已不符處罰條例第7條之2規定所要求之明確性原
      則。又按設置規則第55條之2規定，應認該「警52」之標
      誌應係先提醒駕駛人道路速限，而非處罰駕駛人為目的，
      況駕駛人若為看清楚地面速限之標線，而未注意前方車輛
      ，反而提高發生交通事故之風險，且本件違規路段（即台
      31線）均有不同速限，理當應於取締路段設置明顯標示，
      是本件僅於進入路口處之地面繪設速限標示，而未能於「
      警52」上方或進入路口處「豎立」警示速限，讓人民有預
      見可能性，已違反「依法行政」、「明確性」、「誠實信
      用」、「信賴保護」等原則。
　　⒊復按警察職權行使法第3條第3項規定，警察行使職權不得
      以引誘、教唆人民犯罪或其他違法之手段為之，但本件原
      告印象中當日未看見警車在附近。又違規採證照片中之主
      機號碼係「RS－1251」，但雷達測速儀檢定合格證書中之
      主機卻為「RS－1264」，於違規採證中之主機號碼明顯為
      不同主機，是行政機關是否恪遵正當行政程序及行政行為
      是否符合明確性原則。　　
（二）聲明：撤銷原處分。
三、被告答辯及聲明：
（一）答辯要旨：
    ⒈引用處罰條例第7條之2第1項第7款、第2項第9款、第3 項
      、第40條、第63條第1項第1款、道路交通安全規則（下稱
      道安規則）第93條第1項、設置規則第55條之2、第85條第
      1項、第2項、第179條第1項、第2項等相關交通法規之條
      文（詳卷附答辯狀）。
    ⒉舉發機關110年8月4日中警分交字第1100052903號函文表示
      略以：「…查旨案係BBF-1835號自用小客車於110年6月23
      日7時25分，在中壢區領航南路一段與文德路口前速限50
      公里經儀器測得時速65公里，超速15公里，超過規定之最
      高時速20公里以內，為本分局員警依法舉發(DG0000000號
      )，有採證照片佐證。嗣審據採證照片，該車違規超速15
      公里，且在測速器前方設有警告標誌(移動式警告標誌，
      距離242公尺)，違規屬實，員警舉發並無不當…」等語。
    ⒊原告雖主張：「…『警52』標誌未有設立最高速限提醒駕駛人
      ，僅於前方之路口處於地面繪設『50之黃色字樣』…未能讓
      駕駛人在影響行車最小原則下，讓人民有預見可能性…」
      等語，惟依前述設置規則第55條之2規定可知，「警52」
      標誌係用於告知駕駛前方有測速取締，並非用於告知道路
      速限。是原告之主張顯對於標誌有所誤解，實不足採。再
      依據舉發機關110年10月26日中警分交字第1100073472號
      函文及原告所附照片，該路段設置有「最高速限標誌(限5
      )」及「速度限制標字」，原告即應遵循指示速限行駛。
    ⒋又原告主張印象中當日未見警車在附近一節，惟參照臺灣
      臺中地方法院107年度交字第128號判決意旨觀之，本件員
      警採證地點屬一般公共、公開場合，屬在明顯處所公開執
      法，尚難指為隱匿拍攝。且依內政部警政署108年12月31
      日警署交字第10801763712號函文所示，內政部警政署交
      通違規稽查與輕微違規勸導作業注意事項已於108年12月3
      1日停止適用。
    ⒌至原告所稱：合格證書主機型號與違規照片內主機型號不
      符等語，惟舉發機關原所附之合格證書有誤，已於舉發機
      關110年10月26日中警分交字第1100073472號函文中提供
      正確之合格證書。是本件使用雷達測速儀規格24.125GHz(
      K-Band)照相式，廠牌：雷昇科技股份有限公司，型號：(
      一)主機：RS-V3，器號：(一)主機：RS-1251，係由經濟
      部標準檢驗局委託財團法人台灣商品檢測驗證中心於110
      年6月8日檢定合格，且有效期限至111年6月30日，檢定合
      格單號碼為M0GA0000000A，並有110年6月8日出具之雷達
      測速儀檢定合格證書可證。又舉發員警使用之雷達測速儀
      ，檢定日期為110年6月8日，有效期限至111年6月30日（
      涵蓋原告違規行為時點），足徵本件測速儀具有高度準確
      性，所測得之速度採證值具公信力，可供執法採證之用。
      況經被告檢視採證照片，原告車輛周圍無其他車輛，且方
      向顯示為車尾，系爭車輛號牌BBF－1835號可清楚辨識，是
      依上開雷達測速儀之測速原理，可確認採證當時雷達波發
      射範圍係涵蓋原告車輛之車尾，足證原告車輛確係遭雷達
      測速儀鎖定進行測速之車輛，甚為明確，而雷射測速儀顯
      示原告車輛當時行車速度為每小時65公里(超速15公里)，
      足認原告所有號牌BBF-1835號自小客車確有於110年6月23
      日上午7時25分許，以行車速度65公里之時速行駛於系爭
      路段之行為事實，堪可認定。末按交通警察製單舉發違反
      道路交通管理處罰條例所列之違規事實，本質上為行政處
      分，係公務員基於職務上之權力，依法就特定之具體事件
      所為之具公法上效果之單方面行政行為，基於公務員為公
      法上行為具有公信力之原則，該行政行為當可被推定為真
      正，其據以依法處分之事實認定亦為正確無誤。準此，原
      舉發員警舉發交通違規案件時，僅需確信當時儀器所測定
      之數據為真並無誤時，自可依法賦予之職權依法告發。
　　⒍復按駕駛人駕車行駛於道路上本應確實遵守速限標誌，即
      便在超車過程，亦應遵守速限之規定，以共同維護行車安
      全。又道路交通標誌、標線、號誌，係交通主管機關依道
      路交通狀況及用路人之需要而依法設置，故駕駛人有遵守
      標誌、標線、號誌指示之義務，駕駛人不得僅憑其個人認
      知或價值判斷，或主觀認為其行為不致影響交通秩序、安
      全，而任意決定不予遵守，否則將使交通秩序大亂，非但
      影響道路交通安全及用路人權益，亦將使道路交通標誌、
      標線、號誌形同虛設。　
    ⒎綜上所述，系爭車輛駕駛因有「汽車駕駛人行車速度，超
      過規定之最高時速20公里以內」之情，已該當處罰條例第
      40條規定之要件。是被告依法裁處，應無違誤，原告之訴
      為無理由。
（二）聲明：駁回原告之訴。
四、爭點：
（一）本件被告認定原告有「汽車駕駛人行車速度，超過規定之
      最高時速20公里以內」之違規，有無違誤？
（二）被告以原處分裁處原告罰鍰1,600元，並記違規點數1點，
      有無違誤？
五、本院之判斷：
（一）前提事實：
      原告於110年6月23日7時25分許，駕駛系爭車輛行經桃園
      市中壢區領航南一段與文德路口時，為舉發機關警員認原
      告有「速限50公里，經儀器測得時速65公里，超速15公里
      ，超過規定之最高時速20公里以內」之違規等情，此有舉
      發機關110年8月4日中警分交字第1100052903號函文（見
      本院卷第25頁）、舉發員警答辯報告書（見本院卷第26頁
      ）、違規路段現場照片（見本院卷第26頁反面、第29頁正
      反面）、原告行車路線圖（見本院卷第27頁）、雷達測速
      儀檢定合格證書（見本院卷第28頁反面）、違規採證照片
      （見本院卷第30頁）、舉發機關勤務分配表（見本院卷第
      31頁）、系爭舉發通知單（見本院卷第34頁）、汽車車籍
      查詢（見本院卷第35頁）、交通違規案件陳述書（見本院
      卷第36頁）、內政部警政署108年12月31日警署交字第108
      01763712號函文（見本院卷第37頁）等資料各1份在卷可
      憑。
（二）本件被告認定原告有「汽車駕駛人行車速度，超過規定之
      最高時速20公里以內」之違規，並無違誤：
    ⒈按「（第1項）汽車駕駛人之行為有下列情形之一，當場不
      能或不宜攔截製單舉發者，得逕行舉發：七、經以科學儀
      器取得證據資料證明其行為違規。（第2項）前項第七款
      之科學儀器應採固定式，並定期於網站公布其設置地點。
      但汽車駕駛人之行為屬下列情形之一者，不在此限：九、
      行車速度超過規定之最高速限或低於規定之最低速限。（
      第3項）對於前項第九款之違規行為，採用固定或非固定
      式科學儀器取得證據資料證明者，於一般道路應於100公
      尺至300公尺間，於高速公路、快速公路應於300公尺至1,
      000公尺間，明顯標示之；其定點當場攔截製單舉發者，
      亦同」、「汽車駕駛人，行車速度，超過規定之最高時速
      ，或低於規定之最低時速，除有第43條第1項第2 款情形
      外，處新臺幣1,200元以上2,400元以下罰鍰」，為處罰條
      例第7條之2第1項第7款、第2項第9款、第3項前段、第40
      條分別定有明文。
    ⒉復按處罰條例第7條之2第3項之規定，其立法目的乃係透過
      在交通違規路段前先行設置標牌之警告標誌或速限之禁制
      標誌提醒用路人，使得警方在執法採證上得以符合法定程
      序，而大幅減低違法性之疑慮，且考量汽車駕駛人駕車行
      駛於一般道路或高速公路、快速道路之行車速度不同而為
      反應距離不同之區分，使汽車駕駛人於先行預見此一標牌
      之警告標誌或速限之禁制標誌時，有充分時間及距離反應
      行車速度，以符合該等路段之速限範圍，避免汽車駕駛人
      因反應時間及距離之不足，反而導致行車時遽採煞車或加
      速而有增加危險發生之可能性；又該條項規定為94年12月
      28日所新增，明白確認行政機關有此標示義務，如舉發者
      予以違反，卻不生相對應之法律效果，則無異使該規定成
      為具文，殊違本條項特別設立之本意；是以，舉發機關及
      被告自均須遵守此一最低程度之法定程序保障之要求。故
      舉發員警以科學儀器取得證據資料證明駕駛人有行車速度
      超過規定之最高速限或低於規定之最低速限，於一般道路
      應於100公尺至300公尺間，於高速公路、快速公路應於30
      0公尺至1,000公尺間，明顯標示之。該明顯標示之要求，
      為上開規定所明確制訂，不但有其立法上目的之考量，且
      已屬超速舉發之正當程序之一部分，舉發機關自有遵守必
      要；倘未遵守，應屬違法。經查，本件舉發員警在使用測
      速儀器前，已在100公尺至300公尺間（即距離242公尺處
      ）明確設置有「移動式警告標誌」，此有舉發機關
　　　110年8月4日中警分交字第1100052903號函文1份、違規路
      段現場照片1張、現場圖1份（見本院卷第25頁、第26頁反
      面、第27頁）附卷可稽，足認本件舉發員警以雷達測速儀
      器進行測速並拍照採證，符合處罰條例第7條之2第3項前
      段之「於一般道路應於100公尺至300公尺間，明顯標示之
      」規定。故本件舉發機關測速所得之採證照片，自得為裁
      處及認定違規事實之證據。
    ⒊又目前我國警察取締超速駕駛之科學儀器可區分為二類，
      一為定點設置之固定式測速照相設備（包含有雷達、雷射
      與感應線圈等）（然感應線圈因尚未有國家檢驗標準，目
      前已暫停使用），一為手持或車裝流動測速儀器（發射兩
      條雷射光束計算目標車輛之進、出場時間）。後者又可分
      為二種，一為定置路旁附有照相機之固定雷射測速儀器，
      另一種為警員手持雷射測速槍，此或附照相功能或未具照
      相功能，確認超速後當場攔停舉發或逕行舉發。再按度量
      衡法第5條規定：「為確保交易公平、維護大眾安全健康
      及環境保護，主管機關得就供交易、證明、公務檢測、環
      境保護、公共安全、醫療衛生有關之度量衡器，指定為法
      定度量衡器」，而於「度量衡器檢定檢查辦法」第3條第1
      項第6款，並就「速度計」規定：「公務檢測用雷達測速
      儀」、「公務檢測用雷射測速儀（光達式）」及「公務檢
      測用感應式線圈測速儀」，均為應經檢定之法定度量衡器
      ，同辦法第17條第1 項亦規定檢定合格在使用中之度量衡
      器，應接受檢定機關（構）之定期或不定期檢查。是衡諸
      上開法令之意旨，可知經列為法定度量衡器之測速設備裝
      置，與大眾有關之公務檢測儀器，理應經由國家專責機關
      檢定合格後加以使用，並定期檢測，方能昭得公信。經查
      ，參以本件雷達測速儀拍攝之照片（見本院卷第30頁），
      其上有顯示測得系爭車輛之車速為時速「65km/h」，並記
      載測速儀器之主機為「RS－1251」、證號為「M0GA0000000
      A」號，核與被告所提出本件測速照相機之雷射測速儀檢
      定合格證書（見本院卷第28頁反面）上所載之「器號（一
      ）主機」、「檢定合格單號碼」相同，而上開雷射測速儀
      檢定合格單業經「財團法人台灣商品檢測驗證中心」檢定
      合格，檢定日期為「110年6月8日」、有效期限為「111年
      6月30日」。是本件案發時尚於該儀器有效期間內，該測
      速儀之精準度毋庸置疑，足認本件雷射測速儀器於附表所
      示之時間測得系爭車輛之車速為時速「65km/h」，一切功
      能運作正常，並無被干擾之情事，堪以認定。至原告所稱
      ：合格證書主機型號與違規照片內主機型號不符等語，惟
      本件舉發機關已於110年10月26日中警分交字第110007347
      2號函文中，提供本件原告違規超速所使用之正確雷達測
      速儀器之合格證書1份(見本院卷第28頁正反面)，且有效
      期限至111年6月30日止，已涵蓋本件原告違規行為之時間
      點，足認本件測速儀具有高度準確性，所測得之速度採證
      值具公信力，可供執法採證之用，併此敘明。
    ⒋至原告主張：「警52」標誌未有設立最高速限以提醒駕駛
      人，僅於前方之路口處於地面繪設「50之黃色字樣」，未
      能讓駕駛人在影響行車最小原則下，讓人民有預見可能性
      等語。惟查，按「最高速限標誌『限5』，用以告示車輛駕
      駛人前方道路最高行車時速之限制，不得超速。設於以標
      誌或標線規定最高速限路段起點及行車管制號誌路口遠端
      適當距離處；里程漫長之路段，其中途得視需要增設之」
      、「本標誌與第179條速度限制標字得同時或擇一設置」
      、「速度限制標字，用以告示車輛駕駛人前方道路最高行
      車時速之限制，不得超速。設於以標誌或標線規定最高速
      限路段起點及行車管制號誌路口遠端適當距離處；里程漫
      長之路段，其中途得視實際需要增設之」、「本標字與第
      85條最高速限標誌得同時或擇一設置」，設置規則第85條
      第1項、第2項、第179條第1項、第2項分別定有明文。足
      認不論是「豎立」速限標誌，或是於地面上繪設「速度限
      制標字」，均為設置規則所允許，其目的均是用以告示車
      輛駕駛人前方道路最高行車時速之限制，且不得超速，且
      依上開置規則第55條之2規定可知，「警52」標誌係用於
      告知駕駛前方有測速取締，並非用於告知道路速限。是原
      告上開主張，顯對於標誌有所誤解，並不足採。況依據舉
      發機關所提供之違規路段現場照片（見本院卷第29頁正反
      面）觀之，該路段亦設置有「最高速限標誌(限5)」及「
      速度限制標字」，原告即應遵循上開指示之速限行駛。故
      原告上開主張，顯屬卸責之詞，不足採信。
　　⒌另原告主張：其印象中當日並未看見警車在附近等語。惟
      按關於員警執勤地點及方式，交通法規並未設有明文之限
      制，均委由員警依據道路之設置情形、交通流量、交通事
      故發生頻率、一般用路權人之便利性、員警值勤之安全性
      等一切因素綜合判斷後，始決定執行違規取締勤務之地點
      ，況法律要求駕駛人應遵守道路交通安全規則，除有維持
      交通順暢之公益目的外，本兼及有保護用路權人生命、身
      體、健康法益之旨，實不應因執法單位有無取締行為、取
      締地點是否明顯、取締方式為何而有所不同。況交通員警
      是否於明顯公開處執法，應以一般用路人之角度觀察，而
      非專以違規人之角度觀察；因此，例如，員警係在一般人
      可以目視之處執行勤務，即屬在明顯公開處執法，尚難指
      為隱匿拍攝。復依舉發機關所提供之勤務分配表（見本院
      卷第31頁）觀之，本件舉發員警確實在原告違規當時，依
      照其機關內勤務分配之時間、地點，於違規路段進行「重
      點違規逕舉照相」之勤務。再者，依內政部警政署108年1
      2月31日警署交字第10801763712號函文所示，內政部警政
      署交通違規稽查與輕微違規勸導作業注意事項已於108年1
      2月31日停止適用。故原告上開主張，並不足採信。
　　⒍綜上所述，本件原告確有「汽車駕駛人行車速度，超過規
      定之最高時速20公里以內」之違規，而原告就本件超速違
      規，縱非故意，亦有「應注意、能注意，而未注意」之過
      失責任。是被告認定原告有「汽車駕駛人行車速度，超過
      規定之最高時速20公里以內」之違規，並無違誤。
（三）被告以原處分裁處原告罰鍰1,600元，並記違規點數1點，
      並無違誤：
    ⒈按「汽車駕駛人，行車速度，超過規定之最高時速，或低
      於規定之最低時速，除有第43條第1項第2款情形外，處新
      臺幣1,200元以上2,400元以下罰鍰」、「汽車駕駛人有下
      列各款所列條款之一者，除依原條款處罰鍰外，並予記點
      ：一、有第33條第1項、第2項、第38條第1項、第40條、
      第45條、第47條第1款至第3款、第48條、第49條或第60條
      第1項、第2項第1款、第2款情形之一者，各記違規點數1
      點」，處罰條例第40條、第63條第1項第1款分別定有明文
      。
    ⒉次按裁罰基準及處理細則第1條規定：「本細則依道路交通
      管理處罰條例第92條第4項規定訂定之」、第2條第1項、
      第2 項規定：「處理違反道路交通管理事件之程序及統一
      裁罰基準依本細則之規定辦理。前項統一裁罰基準，如附
      件違反道路交通管理事件統一裁罰基準表」，核上開裁罰
      基準及處理細則之規定，就其立法目的及功能，乃為防止
      處罰機關枉縱或偏頗，依處罰條例第92條第4項所授權交
      通部會同內政部訂定之裁罰基準及處理細則及其附件「違
      反道路交通管理事件統一裁罰基準表」（下稱裁罰基準表
      ），用以維持裁罰之統一性與全國因違反道路交通管理事
      件受處罰民眾之公平，不因裁決人員不同，而生偏頗，寓
      有避免各監理機關於相同事件恣意為不同裁罰之功能，並
      非法所不許，於憲法上保障人民財產權之意旨並無牴觸（
      此並有司法院釋字第511號解釋意旨理由足資參照），是
      被告自得依此裁罰基準表而為裁罰。
    ⒊原告確有「汽車駕駛人行車速度，超過規定之最高時速逾2
      0公里以內」之違規行為，已詳如前述，又依裁罰基準表
      規定：「汽車」、「駕駛人行車速度，超過規定之最高時
      速逾20公里以內」、於期限內到案聽候裁決者，處1,600
      元罰鍰。是被告依處罰條例第40條、第63條第1項第1款及
      裁罰基準表等規定，裁處原告罰鍰1,600元，並記違規點
      數1點等處分，經核即屬於法有據，該等處分並無違誤。
      故原告訴請撤銷原處分為無理由，應予駁回。
（四）本件判決基礎已臻明確，兩造其餘之攻擊防禦方法及訴訟
      資料經本院審酌後，核與判決結果不生影響，無一一論述
      之必要，附此敘明。
六、本件第一審裁判費為裁判費300元，應由原告負擔，爰確定
    第一審訴訟費用額如主文第二項所示。
七、據上論結，本件原告之訴無理由，依政訴訟法第237條之8第
    1項、第98條第1項前段等規定，判決如主文。
中　　華　　民　　國　　111 　年　　4 　　月　　29　　日
　　　　　　　　　行政訴訟庭　法　官　黃漢權
上為正本係照原本作成。
如不服本判決，應於判決送達後20日內，向本院提出上訴狀並表
明上訴理由（原判決所違背之法令及其具體內容或依訴訟資料可
認為原判決有違背法令之具體事實），其未載明上訴理由者，應
於提出上訴後20日內向本院補提理由書（上訴狀及上訴理由書均
須按他造人數附繕本，如未按期補提上訴理由書，則逕予駁回上
訴），並應繳納上訴裁判費新臺幣750元。
中　　華　　民　　國　　111 　年　　5 　　月　　2 　　日
                              書記官  蕭竣升